臺北高等行政法院裁定
111年度聲字第47號
聲  請  人  臺北市交通事件裁決所


代  表  人  蘇福智（所長）
相  對  人  劉慶蜀                                      

上列當事人間聲請確定訴訟費用事件，聲請人聲請確定訴訟費用
額，本院裁定如下：
    主  文
聲請人應負擔之訴訟費用額確定為新臺幣4,000元，及自本裁定
送達相對人之翌日起至清償日止，按週年利率百分之5計算之利
息。
　　事實及理由
一、本案相關法規：
　①按行政訴訟法第104條準用民事訴訟法第79條、第91條規定分
    別為：「各當事人一部勝訴、一部敗訴者，其訴訟費用，由
    法院酌量情形，命兩造以比例分擔或命一造負擔，或命兩造
    各自負擔其支出之訴訟費用。」及「（第1項）法院未於訴
    訟費用之裁判確定其費用額者，第一審受訴法院於該裁判有
    執行力後，應依聲請以裁定確定之。（第2項）聲請確定訴
    訟費用額者，應提出費用計算書、交付他造之計算書繕本或
    影本及釋明費用額之證書。（第3項）依第1項確定之訴訟費
    用額，應於裁定送達之翌日起，加給按法定利率計算之利息
    。」
　②次按行政訴訟法第98條規定：「（第1項）訴訟費用指裁判費
    及其他進行訴訟之必要費用，由敗訴之當事人負擔。……（第
    2項）起訴，按件徵收裁判費新臺幣4千元。……」；同法第98
    之2條第1項規定：「上訴，依第98條第2項規定，加徵裁判
    費二分之一。」故高等行政法院通常訴訟程序事件第一審裁
    判費為4,000元，而其第二審之上訴裁判費為6,000元。地方
    法院行政訴訟庭受理之交通裁決事件第一審裁判費為300元
    ，而其第二審之上訴裁判費為750元、抗告裁判費為300元（
    參見同法第237條之5）。
二、訟爭過程略以：
　①聲請人於民國103年8月5日以北市裁催字第22-A1A161353號違
    反道路交通管理事件裁決書裁處相對人罰鍰新臺幣（下同）
    1,200元，並分別記違規點數1點及3點，共計4點（下稱「原
    處分」）。原處分於103年8月8日送達相對人。相對人不服
    ，提起行政訴訟，並主張因臺北市政府轄下之相關單位捏造
    假證物加損害於相對人，併依國家賠償法第11條規定，請求
    臺北市政府賠償其損害160萬元，經臺灣臺北地方法院（下
    稱「臺北地院」）於104年4月17日以103年度交字第276號行
    政訴訟判決將原處分關於罰鍰1,200元部分撤銷，相對人其
    餘之訴駁回（下稱「原判決」），另於104年5月6日以103年
    度交字第276號行政訴訟裁定將相對人提起國家賠償訴訟之
    部分，裁定移送臺北地院民事庭審理（下稱「原裁定」）。
　②兩造對原判決均表不服，分別提起上訴（各自繳納上訴裁判
    費750元），相對人另對原裁定提起抗告（另繳納抗告裁判
    費），經本院以依相對人起訴之意旨，本件係屬行政訴訟法
    第237條之1第2項所規定合併提起同條第1項以外之訴訟，且
    因相對人請求之賠償金額為160萬元，故本件應適用通常訴
    訟程序審理，又因相對人提起行政訴訟時，就同一原因事實
    所衍生之國家賠償爭議，得適用行政訴訟程序合併提起損害
    賠償或其他財產上給付訴訟，行政法院並於此情形取得國家
    賠償訴訟審判權，應就合併提起之全部訴訟為裁判，是本院
    分別以104年度交上字第144號判決將原判決廢棄，另以104
    年度交抗字第9號裁定將原裁定廢棄，依（或類推適用）行
    政訴訟法第236條之2第1項前段規定，應由本院將相對人對
    原處分不服部分與合併提起之國家賠償事件，合併另依通常
    訴訟程序為第一審判決，俾保障相對人之程序利益，並兼顧
    訴訟經濟，故由本院另行分案（即本案訴訟事件：104年度
    訴字第1355號）併案審理。經判決訴訟費用由聲請人負擔，
    相對人不服而上訴，經最高行政法院105年度裁字第1278號
    裁定駁回上訴，上訴審訴訟費用由相對人負擔。
三、裁判費之分擔：　　
　①地方法院行政訴訟庭受理之交通裁決事件第一審裁判費為300
    元，而其第二審之上訴裁判費為750元、抗告裁判費為300元
    （參見行政訴訟法第237條之5）。所以相對人於地方法院行
    政訴訟庭就交通裁決事件，共計預納第一審裁判費300元（
    收據參見臺北地院103年度交字第276號卷，p.03），而上訴
    裁判費750元（收據參見本院104年度交上字第144號卷，p.0
    5）、抗告裁判費300元（收據參見本院104年度交抗字第9號
    卷，p.05）。而聲請人於地方法院行政訴訟庭就交通裁決事
    件，僅預納上訴裁判費750元（收據參見本院104年度交上字
    第144號卷，p.05）。
　②按本案訴訟事件，所說明之意旨，應係屬行政訴訟法第237條
    之1第2項所規定合併提起同條第1項以外之訴訟，且因相對
    人請求之賠償金額為160萬元，故本件應適用通常訴訟程序
    審理，則起訴時相對人應預納第一審裁判費4,000元，而上
    訴時上訴人（即相對人）應預納第二審之上訴裁判費6,000
    元。預納之裁判費應如何負擔，則依裁判結果判定之。本案
    第一審裁判費4,000元依判決結果係各當事人一部勝訴、一
    部敗訴者，由法院酌量情形，命聲請人（即第一審之被告，
    聲請人一人負擔）一造負擔；而上訴審裁判費6,000元依裁
    定結果係敗訴（即上訴人，亦即相對人）負擔。因此，相對
    人預納第二審之上訴裁判費6,000元，應由其負擔，故無涉
    於聲請人；但相對人預納第一審裁判費4,000元，則應由聲
    請人負擔，則無疑義。
　③問題發生在起訴時，相對人應以高等行政法院通常訴訟程序
    事件，依法預納第一審裁判費4,000元；但卻誤用地方法院
    行政訴訟庭受理之交通裁決事件，相對人就此，預納第一審
    裁判費300元，上訴裁判費750元、抗告裁判費300元；而聲
    請人也預納上訴裁判費750元，原本均無須繳納，應如何抵
    扣。按起訴時相對人應依法預納第一審裁判費4,000元，而
    聲請人無需預納。本應就相對人預納第一審裁判費300元，
    上訴裁判費750元、抗告裁判費300元，及聲請人預納上訴裁
    判費750元，依序退還；而相對人另行預納通常事件之4,000
    元。但本案訴訟事件（104年度訴字第1355號）採取扣抵方
    式處理，僅扣抵相對人預納第一審裁判費300元，諭知補繳
    裁判費3,700元（參該案卷一，p.46）。其他部分，則漏未
    處理。
  ④本因起訴時相對人要預納4,000元，應扣抵之金額為第一審裁
    判費300元，上訴裁判費750元、抗告裁判費300元；但僅扣
    抵第一審裁判費300元。其他1,050元應扣而未扣，是本院超
    收，自應由本院職權退款。而聲請人預納之上訴裁判費750
    元亦應退還，但在相對人起訴時預納之4,000元，無涉於聲
    請人，故聲請人原本無需預納之上訴裁判費，無法於當時扣
    抵（此與裁判之結果無涉），故應由本院函請原收款之台北
    地院辦理退還事宜。故本案結論為：
　　1.最高行政法院之上訴審訴訟裁判費6,000元，相對人先行 
       預納，裁定結果由其負擔（包括法律審強制律師代理之 
       律師費用），與聲請人無關。
　　2.本院第一審裁判費4,000元，相對人於台北地院預納300 
　　  元，在本院預納3,700元，應由聲請人負擔，故聲請人應 
       支付相對人4,000元。
　　3.相對人預納上訴裁判費750元、抗告裁判費300元，共1,05
       0元由本院退款。聲請人預納之上訴裁判費750元，由本
      院函請台北地院辦理退還事宜。
　　爰裁定如主文。
中　　華　　民　　國　　111 　年　　8 　　月　　12　　日
                    臺北高等行政法院第六庭
                   　     審判長法　官　陳心弘  
                     　         法　官　林淑婷
                       　       法　官　郭銘禮
上為正本係照原本作成。
如不服本裁定，應於送達後10日內向本院提出抗告狀（須按他造
人數附繕本）。  
中　　華　　民　　國　　111 　年　　8 　月　　12　　日                                  書記官  簡若芸